【裁判字號】    92,再,96
【裁判日期】    920724
【裁判案由】    清償借款
【裁判全文】
臺灣高等法院民事判決  九十二年度再字第九六號
    再審 原 告  甲○○
    再審 被 告  華南商業銀行股份有限公司
    法定代理人  許德南
右當事人間請求清償借款事件，再審原告對於中華民國九十二年二月二十五日本院九
十一年度上字第一八六號確定判決提起再審，本院判決如左：
    主      文
再審之訴駁回。
再審訴訟費用由再審原告負擔。
    事實及理由
一、本件再審原告起訴主張訴外人宏頂有限公司於八十九年七月五日向再審被告借款
    新台幣（以下同）二百萬元，由再審原告為連帶保證人，而上開借款債務之爭執
    ，為再審被告所主張之八十九年七月五日初貸日之新貸款，或為再審被告允許主
    債務人宏頂公司以借新還舊方式而未經保證人即再審原告同意之延期清償者；惟
    再審被告所主張未有借新還舊或同意延期清償等情，與原確定判決法院卷附調查
    所得之證據即存款往來明細表所載之結果，似全然不符，而依此調查證據之結果
    ，明顯可知再審被告以借新還舊作帳之方式允許宏頂公司延期清償甚明，原確定
    判決未將審理期間調查證據所得之結果依合於邏輯之論理及經驗法則判斷，既不
    採再審原告就調查證據結果與應證事實相關聯之論述，亦未說明理由何在，顯然
    消極地不適用法規，因而依民事訴訟法第四百九十六條第一項第一款之規定，提
    起本件再審之訴。並聲明(一)鈞院九十一年度上字第一八六號確定判決廢棄。(二)右
    廢棄部分，再審被告於第一審之訴及假執行之聲請均駁回。
二、再審被告未提出書狀，故無事實及聲明可資記載。
三、按再審之訴顯無再審理由者，得不經言詞辯論，以判決駁回之，民事訴訟法第五
    百零二條第二項定有明文。
四、次按適用法規顯有錯誤者，固得提起再審之訴。民事訴訟法第四百九十六條第一
    項第一款定有明文。而所謂適用法規顯有錯誤者，不包括漏未斟酌證據及認定事
    實錯誤之情形在內，最高法院六十三年台上字第八八○號判例足資參照。再審原
    告主張依調查證據之結果，明顯可知再審被告以借新還舊作帳之方式允許宏頂公
    司延期清償，原確定判決未將審理期間調查證據所得之結果依合於邏輯之論理及
    經驗法則判斷，既不採再審原告就調查證據結果與應證事實相關聯之論述，亦未
    說明理由何在，顯然消極地不適用法規云云，惟查原確定判決已於理由四中論及
    再審被告之保證契約係屬未定期限之連續保證契約，保證人未依民法第七百五十
    四條規定終止保證契約前，保證人就主債務人所負之債務，均應負連帶保證責任
    ，故原確定判決，並無不適用法規之情形，而依再審被告借新還舊之抗辯，則新
    借款仍在上開未定期限之保證契約範圍內，再審原告亦需負保證責任，此抗辯尚
    難為其有利之認定，況再審原告前開所指摘之事項，無非就原確定判決如何取捨
    證據、認定事實之職權行使範圍，指摘不當，惟此係事實審法院之職權，當事人
    尚無從置喙，揆諸首揭判例之意旨，認定事實錯誤及漏未斟酌證據之情形本非屬
    民事訴訟法第四百九十六條第一項第一款所為之「適用法規顯有錯誤」之範疇，
    是本件再審原告依該條款主張原確定判決適用法規顯有錯誤而為再審理由，顯有
    違誤。從而，其執此提起本件再審之訴，為無理由，再審原告依民事訴訟法第四
    百九十六條第一項第一款之規定，提起本件再審之訴，顯無理由，爰不經言詞辯
    論，以判決駁回之。
五、據上論結，本件再審之訴為顯無理由，依民事訴訟法第五百零二條第二項、第七
    十八條，判決如主文。
中      華      民      國    九十二    年      七      月    二十四    日
                                民事第十五庭
                                    審判長法  官  劉  靜  嫻
                                          法  官  吳  光  釗
                                          法  官  李  錦  美
右正本係照原本作成。
如不服本判決，應於收受送達後二十日內向本院提出上訴書狀，其未表明上訴理由者
，應於提出上訴後二十日內向本院補提理由書狀（均須按他造當事人之人數附繕本）
上訴時應提出委任律師或具有律師資格之人之委任狀；委任有律師資格者，另應附具
律師資格證書及釋明委任人與受任人有民事訴訟法第四百六十六條之一第一項但書或
第二項（詳附註）所定關係之釋明文書影本。
中      華      民      國    九十二    年      七      月    二十八    日
                                          書記官  明  祖  全
附註：
民事訴訟法第四百六十六條之一（第一項、第二項）：
對於第二審判決上訴，上訴人應委任律師為訴訟代理人。但上訴人或其他法定代理人
具有律師資格者，不在此限。
上訴人之配偶、三親等內之血親、二親等內之姻親，或上訴人為法人、中央或地方機
關時，其所屬專任人員具有律師資格並經法院認為適當者，亦得為第三審訴訟代理人
。


司法院資訊處製作；財團法人民間司法改革基金會備份。
